---
title: "ZED - Zadanie domowe"
author: "Bartłomiej Kowalewski, 145204"
date: "`r Sys.Date()`"
output: 
  html_document: 
    toc: yes
    toc_float: yes
    number_sections: yes
---

```{r ustawienia, include=F}
knitr::opts_chunk$set(echo=F, warning=F, message=F)
```

# Setup

Wykorzystane biblioteki:

- knitr,
- dplyr,
- EDAWR
- skimr,
- DT.

```{r ladowanie_bibliotek, echo=T}
library(knitr)
library(dplyr)
library(EDAWR)
library(skimr)
library(DT)
```

```{r}
prettyTable <- function(table_df, round_digits=2) {
    DT::datatable(table_df, style="bootstrap", filter = "top", rownames = FALSE, extensions = "Buttons", options = list(dom = 'Bfrtip', buttons = c('copy', 'csv', 'excel', 'pdf', 'print'))) %>% formatRound(names(dplyr::select_if(table_df, is.numeric)), round_digits)
}
```

# Wykorzystane dane

```{r wczytanie_danych, echo=F, cache=T}
data_tb <- tb
#data_tb <- replace(tb, is.na(tb), 0)
```

Wykorzystany zbiór danych posiada 3800 rekordów zawierających informacje o liczbie zachorowań na gruźlicę w poszczególnych krajach w latach 1995-2013.

Atrybuty w zbiorze danych:

- "country" - kraj,
- "year" - rok,
- "sex" - płeć,
- "child" - liczba przypadków odnotowanych wśród osób w wieku 0-14 lat,
- "adult" - liczba przypadków odnotowanych wśród osób w wieku 15-64 lata,
- "elderly" - liczba przypadków odnotowanych wśród osób w wieku powyżej 64 lat.

```{r podsumowanie}
skim(data_tb)
#prettyTable(as.data.frame.table(data_tb))
#summary(data_tb)
#kable(data_tb)
```

# Analiza liczby zachorowań z podziałem na płeć

```{r zachorowania_plec}
data_tb_by_sex <- data_tb %>%
  group_by(sex) %>%
  summarise(total_counts = sum(c(child, adult, elderly), na.rm=T)) %>%
  select(sex, total_counts)

kable(data_tb_by_sex)
prettyTable(data_tb_by_sex)
options(scipen=999)
barplot(data_tb_by_sex$total_counts, names.arg = data_tb_by_sex$sex, ylim=range(pretty(c(0, data_tb_by_sex$total_counts))), ylab="Liczba przypadków", xlab="Płeć", beside=T)
```

# Sumaryczna liczba zachorowań wśród różnych grup wiekowych na przestrzeni lat

```{r zachorowania_lata}
group_cases <- data_tb %>%
  group_by(year) %>%
  summarise(child_cases = sum(child, na.rm=T), adult_cases = sum(adult, na.rm=T), elderly_cases = sum(elderly, na.rm=T)) %>%
  select(year, child_cases, adult_cases, elderly_cases)

options(scipen=0)
matplot(x = group_cases$year, y = cbind(group_cases$child_cases, group_cases$adult_cases, group_cases$elderly_cases), type = "l", lty = 1, col = c("red", "blue", "green"), xlab = "Rok", 
        ylab = "Liczba przypadków", main = "Liczba zachorowań wśród różnych grup wiekowych na przestrzeni lat")

legend("topleft", legend = c("Dzieci", "Dorośli", "Osoby starsze"), 
       col = c("red", "blue", "green"), 
       lty = 1)
```

# Sumaryczna liczba zachorowań wśród różnych grup wiekowych na przestrzeni lat osobno dla każdego kraju

```{r zachorowania_kraj_lata}
country_group_cases <- data_tb %>%
  group_by(country, year) %>%
  summarise(child_cases = sum(child, na.rm=T), adult_cases = sum(adult, na.rm=T), elderly_cases = sum(elderly, na.rm=T)) %>%
  select(year, country, child_cases, adult_cases, elderly_cases)

for (country_name in unique(country_group_cases$country)) {

  certain_country_group_cases <- country_group_cases %>% 
    filter(country == country_name) %>%
    mutate_at(c('child_cases', 'adult_cases', 'elderly_cases'), ~na_if(., 0))
  
  matplot(x = certain_country_group_cases$year, y = cbind(certain_country_group_cases$child_cases, certain_country_group_cases$adult_cases, certain_country_group_cases$elderly_cases), type = "b", pch = 20, lty = 1, col = c("red", "blue", "green"), xlab = "Rok", ylab = "Liczba przypadków", main = paste("Liczba zachorowań - ", country_name))

  legend("topleft", legend = c("Dzieci", "Dorośli", "Osoby starsze"), col = c("red", "blue", "green"), lty = 1) 
}
```
